最高法院刑事判決　　　　　　　　　　　　　　　九十三年度台上字第二八七九號
　　上　訴　人　甲○○
　　　　　　　　　　　　（另案在台灣桃園監獄執行中）
　　　　　　　　乙○○
右上訴人等因強盜等罪案件，不服台灣高等法院中華民國九十三年二月十七日第二審
判決（九十二年度上訴字第四一七一號，起訴案號：台灣桃園地方法院檢察署九十一
年度偵字第一七二八二、一八七七０、一九０一三號），提起上訴，本院判決如左：
    主  文
上訴駁回。
　　理　　由
一、強盜部分
按刑事訴訟法第三百七十七條規定，上訴於第三審法院，非以判決違背法令為理由，
不得為之。是提起第三審上訴，應以原判決違背法令為理由，係屬法定要件。如果上
訴理由狀並未依據卷內訴訟資料，具體指摘原判決不適用何種法則或如何適用不當，
或所指摘原判決違法情事，顯與法律規定得為第三審上訴理由之違法情形，不相適合
時，均應認其上訴為違背法律上之程式，予以駁回。本件原判決維持第一審關於論上
訴人甲○○、乙○○以共同意圖為自己不法之所有，攜帶兇器，以強暴至使不能抗拒
，而取他人之物罪，判處甲○○有期徒刑拾貳年；乙○○有期徒刑玖年部分之判決，
駁回上訴人等在第二審之該部分上訴。係依憑上訴人等二人於警詢及檢察官偵查中之
自白，被害人楊麗芳之指訴，證人即查獲上訴人等二人之桃園縣警察局平鎮分局警員
陳偉和、陳文旺於第一審調查時證以：製作上訴人等之警詢筆錄有全程錄影、錄音，
並未對上訴人等施強暴、脅迫等不當詢問，上訴人甲○○書寫自白書是出於自願，警
員並未強迫上訴人甲○○書寫自白書等語，卷附上訴人甲○○所親立之自白書、上訴
人等強盜時聯絡所用之便條一紙、第一審法院民國九十二年七月十七日當庭勘驗筆錄
（記載勘驗上訴人等之警訊錄影、錄音帶，其結果為：「一、法官諭勘驗甲○○九十
一年十月十六日第一次警訊錄音帶(一)勘驗結果如下：警方警員有詢問被告是否請律師
，被告稱暫時不要，警方並表示要請律師的話可通知家人，警員一邊訊問一邊輸入電
腦。錄音帶勘驗到偵查卷第六頁『在電話中我就告知我弟弟乙○○說，過來幫我抓人
，楊麗芳身上有三張支票，今天可以領到錢，於是我弟弟乙○○回答說好，於是我告
知乙○○，我現在人在平鎮市○○○路、德育路的平鎮國中旁，要他趕快過來』都是
全程錄音。二、法官諭通譯將錄音帶快轉，Ａ面勘驗完畢換Ｂ面，勘驗結果都是全程
錄音。法官諭勘驗甲○○警訊錄音帶(二)，勘驗結果如下：警員依法全程錄音製作筆錄
。三、法官諭勘驗乙○○九十一年十月十六日警詢錄音帶（錄音帶盒上以乙○○按捺
指印的標籤封起來）法官諭通譯將標籤割開取出錄音帶勘驗，勘驗結果如下：乙○○
向警員表示不用請辯護人，與警訊筆錄內容相同，被告乙○○接受訊問的態度並無異
樣，並有全程錄音。四、於勘驗乙○○警訊錄音帶時，法官諭同時勘驗甲○○警訊錄
影帶，勘驗結果如下：警員坐在電腦前以電腦輸入製作筆錄，被告甲○○坐在旁邊看
著電腦，訊問期間警員並無對被告甲○○施強迫脅迫或不當訊問的情事，錄影帶聲音
與警訊錄音帶的聲音相同，有全程錄影。五、法官諭勘驗「採證帶」錄影帶，勘驗結
果如下：警方人員帶同乙○○到乙○○車子蒐證的過程。法官諭勘驗被告乙○○警訊
錄影帶(一)，勘驗結果如下：一開始製作筆錄時，警局警員與被告交談，被告手銬銬在
警局欄杆，警員在旁為他製作筆錄，勘驗過程隨機勘驗幾段均係全程錄影。六、法官
諭勘驗被告乙○○警訊錄影帶(二)，勘驗結果如下：勘驗過程隨機勘驗幾段均係全程錄
影，錄影帶並有顯示聲音，是警員先訊問乙○○後再輸入電腦製作筆錄，訊問期間警
員並無對被告有不當訊問或施強暴脅迫的情事，製作筆錄警員坐在辦公桌與被告距離
約三公尺遠。」等情）、台灣桃園看守所九十二年七月三十一日桃所憲衛字第０九二
００００三九０號函所檢送之上訴人等入所時健康檢查表，內外傷紀錄表（記載上訴
人等入所時均無異狀），扣案之上訴人甲○○所有供強盜被害人楊麗芳時所用之朱紅
色安全帽一頂、膠帶一段、水果刀一把等證據資料，而為論斷，已敘述其所憑之證據
及認定之理由。而以上訴人等否認有強盜之犯行及所為辯解，係飾卸之詞，無足採取
，在理由內依憑調查所得證據，詳加指駁。並說明：（一）被害人遭上訴人等強盜之
物品，除原判決所載之三紙支票外，尚包括其信用卡一張，迭據被害人楊麗芳於警詢
、偵查及原審調查時指訴不移，被害人已遭上訴人等強盜金額共計新台幣三百萬元之
支票三紙，應無誣指上訴人等並強取其信用卡之必要，被害人所述應可採信，上訴人
等二人否認拿取被害人信用卡一節，委無足採。（二）扣案之水果刀、安全帽為上訴
人等強盜被害人所用之物品，已為上訴人等二人於警詢及第一審法院供明，並據證人
即查獲上訴人等之警員陳偉和於第一審結證：該扣案之小刀、安全帽等物確據上訴人
等坦承係強盜所用之物等語，而扣案之膠帶係上訴人等綑綁被害人所用，遺留在車上
，並據被害人楊麗芳證述明確，上訴人等二人嗣後否認上開物品為強盜所用之物，要
無足採之理由。從形式上觀察，原判決並無違背法令之情形存在。又查：（一）犯罪
事實之認定及證據之取捨，乃事實審法院之職權，且法院憑以認定犯罪事實之證據，
並不以直接證據為限，即綜合各種證據，本於推理作用，為其認定犯罪事實之基礎，
如不違背經驗法則與論理法則，即不得指為違法，而據為上訴第三審之理由。原判決
已載明綜合各種證據，認定上訴人等二人確有強盜之犯行，且所得之物品中亦有被害
人楊麗芳信用卡之理由；另被害人楊麗芳於警詢中亦已說明因上訴人甲○○偽以同遭
被害，要求暫勿報警，及願償還該票款，致未即時報警之理由（見第一八七七０號偵
查卷第三十二頁背面），而依卷內資料，又別無證據足資證明告訴人之指訴有虛偽不
實之客觀情形，尚難認原判決有應於審判期日調查之證據而未予調查、判決理由不備
及判決不適用法則之違法情形，再依原判決事實及理由欄之記載，就上訴人等二人間
確有犯意聯絡及行為之分擔，顯已明白認定，上訴意旨主張本件並無證據證明上訴人
等有盜取被害人楊麗芳之信用卡，上訴人乙○○僅臨時聽從上訴人甲○○之指示行事
，事後亦未分得利益，自非本件共犯，又被害人楊麗芳如確遭強盜，何以未向銀行辦
理止付票款，原審未查明本件事實真相，又未說明被害人楊麗芳之指訴可予採信之理
由，自有應於審判期日調查之證據而未予調查、判決理由不備及判決不適用法則之違
誤等語，無非就原審採證認事之職權行使，任憑己見，泛言指摘，再為事實上之爭執
，並非依據卷內資料而為之具體指摘，自非正當之第三審上訴理由。（二）原判決已
依憑調查所得結果，及勘驗上訴人等二人於警詢時之錄音及錄影帶，認均係全程製作
錄音及錄影，說明上訴人等二人於警詢中所為不利於己之自白，警方並無任何非法取
供情事之理由，且依卷內資料，又別無證據足資證明上訴人等二人前開供述有何非任
意性之情形，則原審依其所採取之證據，認定該自白可為不利上訴人等之認定，並無
違誤；至上訴人甲○○所寫之自白書，縱認該部分未為全程錄音及錄影而應予剔除，
惟原判決既係併參酌上訴人等二人於警詢及檢察官偵查時之自白，為其不利之認定之
一，自不影響全案情節之認定及判決結果。再上訴人等於原審審理時，並未請求傳訊
李秀娥，原審未予傳訊，亦無違誤。上訴意旨指其於警詢中之自白及所寫之自白書均
非出於自由意志，不得以該自白及自白書為不利於其之證據，且卷附便條紙之署名為
「阿容」，並非「阿忠」，該便條紙乃幫另案之李秀娥處理債務所遺紙條，與本件無
關，原審未傳訊李秀娥，有應於審判期日調查之證據未予調查之違誤云云。仍係專執
己見，任意爭執，並非合法之第三審上訴理由。（三）其餘上訴意旨，則置原判決之
明白論斷於不顧，或仍持原判決已說明理由而捨棄不採之陳詞辯解，再為事實上之爭
執，或就屬於事實審法院採證認事職權之行使，全憑己見，任意指摘，難謂已符合首
揭法定上訴第三審之要件。其此部分上訴均違背法律上之程式，應予駁回。
二、竊盜罪部分
按刑事訴訟法第三百七十六條所列各罪之案件，經第二審判決者，不得上訴於第三審
法院，法有明文。本件上訴人甲○○所犯竊盜罪部分，原審係依刑法第三百二十條第
一項論處罪刑，核屬刑事訴訟法第三百七十六條第二款之案件。依首開說明，既經第
二審判決，自不得上訴於第三審法院，上訴人甲○○竟復一併提起上訴，顯為法所不
許。其此部分上訴為不合法，應予駁回。
據上論結，應依刑事訴訟法第三百九十五條前段，判決如主文。
中　　　華　　　民　　　國　　九十三　　年　　　六　　　月　　　四　　　日
                              最高法院刑事第九庭
                                  審判長法官  林　增　福
                                        法官  邵　燕　玲
                                        法官  陳　世　雄
                                        法官  惠　光　霞
                                        法官  呂　丹　玉
      右正本證明與原本無異
                                              書  記  官
中　　　華　　　民　　　國　　九十三　　年　　　六　　　月　　　十　　　日
                                                                     Ｒ
